臺灣高等法院刑事裁定
                                   110年度毒抗字第1606號
聲  請  人  臺灣新北地方檢察署檢察官
抗  告  人
即  被  告  陳睿浤



上列抗告人因違反毒品危害防制條例案件，不服臺灣新北地方法
院110年度毒聲字第2004號，中華民國110年10月19日裁定（聲請
案號：臺灣新北地方檢察署110年度毒偵字第5756號、110年度聲
觀字第1780號），提起抗告，本院裁定如下：
    主  文
原裁定撤銷。
聲請駁回。
    理  由
一、聲請意旨略以：抗告人即被告陳睿浤基於施用第二級毒品之
    犯意，於民國110年7月26日19時許，在新北市○○區○○路0段0
    00號喬太商旅1103號房，以將含有第二級毒品甲基安非他命
    成分之液體摻入運動飲料飲用之方式，施用第二級毒品甲基
    安非他命1次，嗣於同日19時30分許，為警在上開商旅房間
    查獲，扣得含有第二級毒品甲基安非他命成分之液體1瓶（
    毛重19.1公克），且經警採集其尿液送驗結果，呈甲基安非
    他命之陽性反應。又被告前於106年間經送觀察、勒戒執行
    完畢釋放後，仍屢犯施用毒品案件，已不適合為附命戒癮治
    療之緩起訴處分，爰聲請裁定將被告送勒戒處所觀察、勒戒
    等語。
二、原裁定意旨略以：被告於上述時、地施用第二級毒品甲基安
    非他命之事實，業據其於警詢及偵查中坦承不諱，並有勘察
    採證同意書、姓名及檢體編號對照表、台灣檢驗科技股份公
    司濫用藥物檢驗報告、自願受搜索同意書、搜索扣押筆錄、
    扣押物目錄表、現場及扣案物照片可稽，洵堪認定。又被告
    前於105年間因施用毒品案件，經裁定送觀察、勒戒後，認
    無繼續施用毒品之傾向，於106年3月3日執行完畢釋放，並
    由臺灣新北地方檢察署檢察官以106年度毒偵字第467號、10
    6年度毒偵緝字第115、116、117號為不起訴處分確定，其於
    前開觀察、勒戒執行完畢釋放3年後，再犯本件施用第二級
    毒品，檢察官聲請對被告觀察、勒戒，於法並無不合，爰依
    毒品危害防制條例第20條第3項、第1項、觀察勒戒處分執行
    條例第3條第1項規定，裁定被告應送勒戒處所觀察、勒戒，
    其期間不得逾2月等語。
三、抗告意旨略以：被告於110年7月26日在新北市中和區中山路
    情趣用品店，老闆娘拿1瓶液體，強調合法安全，被告以新
    臺幣（下同）2千多元購買後，去板橋喬太商旅將之摻入飲
    料內飲用，以提升情趣，不久警方臨檢，進入房間在桌上看
    到被告所購買之液體，拿去檢驗說有安非他命反應，而將被
    告帶回警局製作筆錄。上開液體，係在合法店面所購得，被
    告係在不知情之情況下飲用，並無施用毒品之故意，已帶警
    員去該店查獲老闆娘。又被告並未同意警察搜索及採尿，係
    警員強迫其在搜索同意書及驗尿同意書上簽名，程序於法不
    合等語。
四、經查：
　㈠本件警方於110年7月26日19時30分許，在上址喬太商旅執行
    臨檢勤務，經被告同意後搜索其所在之1103號房，在房間桌
    上扣得「神仙水」1瓶，以毒品初篩試劑檢測結果，呈安非
    他命之陽性反應，依法逮捕被告解送警局調查，並於徵得被
    告自願同意後，採集其尿液檢體送驗結果，呈甲基安非他命
    之陽性反應等情，此觀警詢筆錄記載明確（見毒偵卷6至8頁
    ），並有自願受搜索同意書、搜索扣押筆錄、扣押物品目錄
    表（同上卷12至17頁）、現場及扣案物照片（同上卷26、27
    頁）、毒品初步篩檢表（同上卷25頁）、勘察採證同意書、
    姓名及檢體編號對照表（同上卷28、30頁）、台灣檢驗科技
    股份有限公司濫用藥物檢驗報告（同上卷72頁）在卷可稽。
    又上開自願受搜索同意書、勘察採證同意書，其上均有被告
    之簽名及指印，且被告未爭執該等簽名及指印之真正，前者
    文件明確記載：「受搜索人基於刑事訴訟法之規定，得依其
    自由意志同意或不同意本次搜索，並得隨時撤回同意」、「
    執行人員應先出示證件，再由受搜索人簽具『自願受搜索同
    意書』，在據以執行搜索」等語（見毒偵卷12頁）；後者明
    確記載「執行人員已依規定出示身分證件，並告知下列事項
    ：執行理由：因毒品案，有實勘察採證之必要。勘察範圍：
    其他：尿液」、「同意人願實瞭解上述告知內容並出於自願
    同意」等語（同上卷28頁），雖被告泛稱係遭「強迫」在上
    開文件上簽名云云，然未具體指明警方究竟有何強暴、脅迫
    、利誘、詐欺、不正訊問等違法行為，況於檢察官偵訊時，
    被告亦表明對於警局採尿過程沒有意見、送驗尿液確實係其
    所排放等語（見毒偵卷60頁），則其遲至提起本件抗告時，
    始空言爭執警方違法搜索及採尿，且未提出任何事證以供本
    院調查審認，難認前開搜索及採尿程序有何不法，此部分事
    實固堪認定。
　㈡惟被告於警詢即供出扣案「神仙水」1瓶，係於查獲當天在新
    北市中和區中山路2段情趣用品店購得（見毒偵卷7頁反面）
    ，並稱「我只有曾經施用安非他命及今天飲用的神仙水」、
    「（…最後一次施用毒品安非他命時間、地點為何？）…去（
    109）年7月底在積穗公園施用」、「今（26）天19時許在喬
    太商旅…1103號房，就第一次施用（神仙水）」、「因為提
    高性慾」等語（同上卷第7頁）。依其所供，最後一次施用
    安非他命係在109年7月底，案發當天則僅飲用「神仙水」以
    提高性慾，亦即主張不知其所飲用之「神仙水」含有甲基安
    非他命等毒品成分，難認有何自白施用第二級毒品之犯行。
    又扣案「神仙水」1瓶，經送鑑定結果，確含有第二級毒品
    甲基安非他命成分；且被告供出該扣案物來源後，嗣警方於
    110年8月6日亦在上址情趣用品店，查獲游○○（姓名年籍詳
    卷）涉嫌販售含有第二級毒品甲基安非他命等成分之「神仙
    水」予被告，並從店內櫃檯後方扣得另1瓶「神仙水」（毛
    重20.52公克），初篩結果亦呈安非他命陽性反應等情，有
    本院公務電話查詢紀錄、台灣尖端先進生技醫藥股份有限公
    司毒品原物鑑定實驗室110年9月11日毒品證物鑑定分析報告
    、新北市政府警察局海山分局刑事案件報告書可憑（見本院
    卷55至65頁）。是被告所辯其當時在上址情趣用品店購買「
    神仙水」助性，不知其內含有毒品成分等語，核屬有據。準
    此，被告當時飲用扣案之「神仙水」，究竟有無施用第二級
    毒品甲基安非他命之主觀犯意，抑或係在不知情之狀況下誤
    用毒品，即有合理之可疑。
　㈢雖被告在偵查中表示「（是否承認施用、持有第二級毒品？
    ）承認」（見毒偵卷60頁），然其供述內容，仍稱扣案「神
    仙水」係其飲用後剩下的，沒有吸食其他毒品，且未敘及是
    否知悉扣案「神仙水」含有毒品成分。而所謂「自白」，是
    指行為人對於包括犯意在內的犯罪事實全部或主要部分為承
    認之供述而言，本件被告自始至終均堅稱僅有飲用扣案「神
    仙水」，且不曾表示飲用時已知悉該扣案物含有毒品成分，
    縱因事後得知該「神仙水」含有甲基安非他命成分，乃於偵
    查中對於檢察官上開提問為「承認」之表示，尚難遽為其行
    為時主觀犯意之認定。是以，被告前述「承認」表示，亦不
    足為其故意施用第二級毒品甲基安非他命之證據。此外，檢
    察官未能提出其他積極證據，以證明被告確有故意施用第二
    級毒品之犯行，自難認本件有裁定令被告入勒戒處所執行觀
    察、勒戒之必要。
五、綜上，經本院調查卷內全部事證，認被告雖有飲用扣案「神
    仙水」，惟於飲用時，是否知悉該扣案物含有甲基安非他命
    等毒品成分，仍有合理之可疑，依罪證有疑、利於被告原則
    ，即應為有利被告之認定。原審未詳酌上情，遽認被告有故
    意施用第二級毒品甲基安非他命之犯行，依檢察官之聲請裁
    定令被告入勒戒處所執行觀察、勒戒，顯有未洽。被告提起
    抗告，指摘原裁定不當，為有理由，自應由本院將原裁定撤
    銷，且為避免發回原審重新裁定，徒增司法資源之浪費，並
    自為裁定，駁回檢察官之聲請。
據上論斷，應依刑事訴訟法第413條，裁定如主文。
中　　華　　民　　國　　110 　年　　12　　月　　14　　日
              　　刑事第六庭    審判長法　官  劉方慈
                                      法　官  許曉微
                                      法　官  朱嘉川
以上正本證明與原本無異。
不得再抗告。
                                      書記官  尤朝松 
中　　華　　民　　國　　110 　年　　12　　月　　14　　日